【裁判字號】    95,易,1611
【裁判日期】    950922
【裁判案由】    竊盜
【裁判全文】
臺灣板橋地方法院刑事判決              95年度易字第1611號
公  訴  人  臺灣板橋地方法院檢察署檢察官
被      告  丙○○
            甲○○
                    (現因另案於臺灣臺北監獄臺北分監執行中)
上列被告因竊盜案件，經檢察官提起公訴（九十五年度偵字第六
一五六號），被告就被訴事實為有罪陳述，本院改行簡式審判程
序審理，判決如下：
    主  文
丙○○、甲○○共同竊盜，丙○○累犯，處有期徒刑月，如易
科罰金，以佰元折算壹日；甲○○，處拘役伍拾日，如易科罰
金，以佰元折算壹日。
    事  實
一、丙○○曾於民國九十二年十二月間因搶奪案件，經本院判處
    有期徒刑一年二月確定，於九十三年十月三十日執行完畢。
    猶不知悛悔，與其配偶甲○○，共同基於意圖為自己不法所
    有之犯意聯絡，由丙○○駕駛不知情李城（甲○○之父）所
    有，車號ＫＨ－七○○○號之自用小客車，搭載甲○○，於
    九十四年十一月七日上午二時三十分許，至臺北縣三峽鎮○○路○段一九六號加工廠前，趁深夜無人看管之際，分由二
    人徒手將乙○○所有置放上址前之條狀鋼筋一批（重七百公
    斤、價值約新臺幣一萬元），搬至上揭自小客車之後座內而
    竊取之，得手後，駕車逃逸，適為乙○○所發覺，開車尾隨
    追趕，丙○○驚慌，撞及路邊圍牆，致車輛毀損無法發動，
    二人旋即下車逃離。嗣經乙○○報警處理，循車主資料始查
    知上情。
二、案經乙○○訴由臺北縣政府警察局三峽分局移送臺灣板橋地
    方法院檢察署檢察官偵查起訴，本院改行簡式審判程序審理
    。
    理  由
一、訊據被告丙○○、甲○○對於上揭竊盜犯行均坦承不諱，核
    與告訴人乙○○於警詢、偵查中之證述及證人即車主李城於
    警詢中之證詞均相符合，並有卷附贓證物認領保管單、查獲
    現場照片十二幀足稽。本件事證明確，犯行堪以認定，應依
    法論科。
二、核被告丙○○、甲○○所為，均係犯刑法第三百二十條第一
    項之竊盜罪。被告二人就竊盜犯行，有犯意聯絡及行為分擔
    ，應依修正前之刑法第二十八條之規定，論以共同正犯。被
    告丙○○於九十二年十二月間因搶奪案件，經本院判處有期
    徒刑一年二月確定，於九十三年十月三十日執行完畢，此有
    臺灣高等法院被告前案紀錄表在卷可按，其受有期徒刑之執
    行完畢後，五年以內再故意犯本件有期徒刑以上之罪，為累
    犯，應依修正前刑法第四十七條之規定加重其刑。爰審酌被
    告等均值青壯，不思以己力獲取財物，僅圖小利，即竊取他
    人財物，兼衡其前科素行、智識程度、犯罪之手段、所竊得
    財物價值，於犯後均坦承犯行，態度良好等一切情狀，分別
    量處如主文所示之刑，並均依修正前刑法第四十一條第一項
    前段之規定，諭知易科罰金之折算標準（刑法修正後準據法
    之適用詳次項），以示懲儆。
三、查被告行為後，刑法業於九十四年二月二日經總統以華總一
    義字第○九四○○○一四九○一號令修正公布，並於九十五
    年七月一日施行，參酌最高法院九十五年五月二十三日刑事
    庭第八次會議決議，修正後刑法第二條第一項之規定，係規
    範行為後法律變更所生新舊法律比較適用之準據法，於修正
    後刑法施行後，應適用修正後刑法第二條第一項之規定，為
    「從舊從輕」之比較。另於比較時應就罪刑有關之共犯、未
    遂犯、想像競合犯、牽連犯、連續犯、結合犯，以及累犯加
    重、自首減輕暨其他法定加減原因（如身分加減）與加減比
    例等一切情形，綜其全部罪刑之結果而為比較；且就比較之
    結果，須為整體之適用，不能割裂分別適用各該有利於行為
    人之法律，此即法律變更之比較適用所應遵守之「罪刑綜合
    比較原則」及「擇用整體性原則」（參照最高法院二十四年
    上字第四六三四號判例、同院二十七年上字第二六一五號判
    例，及最高法院九十五年第八次刑事庭會議決議）。而被告
    行為後，(一)刑法第二十八條業經修正為「二人以上共同實行
    犯罪之行為者，皆為正犯。」，修正前之刑法第二十八條則
    為「二人以上共同實施犯罪之行為者，皆為正犯。」，本件
    被告二人就竊盜犯行，有犯意聯絡及行為分擔，不論依修正
    前後之刑法第二十八條之規定，均構成共同正犯，依刑法第
    二條第一項前段規定，應依修正前之刑法第二十八條，論以
    共同正犯；(二)刑法第四十七條業已修正施行，修正後刑法第
    四十七條第一項規定「受徒刑之執行完畢，或一部之執行而
    赦免後，五年以內故意再犯有期徒刑以上之罪者，為累犯，
    加重本刑至二分之一。」，與修正前刑法第四十七條規定「
    受有期徒刑之執行完畢，或受無期徒刑或有期徒刑一部之執
    行而赦免後，五年以內再犯有期徒刑以上之罪者，為累犯，
    加重本刑至二分之一。」不同，而依被告丙○○之前科紀錄
    ，無論依修正前後刑法第四十七條之規定均構成累犯；(三)罰
    金罰鍰提高標準條例第二條業已刪除，刑法第四十一條第一
    項前段關於易科罰金之折算標準已由舊法之銀元一百元、二
    百元、三百元（按修正前第四十一條第一項規定之折算標準
    係得以銀元一元以上銀元三元以下折算一日，並依罰金罰鍰
    提高標準條例第二條規定，就易科罰金折算一日之數額提高
    為一百倍）修正為新臺幣一千元、二千元、三千元，因屬相
    當科刑規範事項之變更（按易科罰金，固兼有執行事項之本
    質，惟其折算標準為裁判時所應諭知，歷經相當於科刑之程
    序，故與一般純屬執行之程序有別，宜予視同科刑規範），
    自有就新舊法規定比較之必要，經依修正後刑法第二條第一
    項規定比較新舊法結果，以被告行為時之舊法較為有利於被
    告；(四)關於罰金刑，刑法分則編各罪所定罰金刑之貨幣單位
    原為銀元，修正前刑法第三十三條第五款規定：「罰金：一
    元（銀元）以上。」，而依罰金罰鍰提高標準條例規定，就
    七十二年六月二十六日前修正之刑法部分條文罰金數額提高
    二至十倍，其後修正者則不提高倍數，並依現行法規所定貨
    幣單位折算新臺幣條例規定，以銀元一元折算新臺幣三元；
    修正後刑法第三十三條第五款規定：「罰金：新臺幣一千元
    以上，以百元計算之。」，刑法第三十三條第五款所定罰金
    貨幣單位經修正為新臺幣後，刑法分則各罪所定罰金刑之貨
    幣單位亦應配合修正為新臺幣，為使刑法分則編各罪所定罰
    金之最高數額與刑法修正前趨於一致，乃於九十五年六月十
    四日經總統以華總一義字第○九五○○○八五一八一號令公
    布施行增訂刑法施行法第一條之一：「中華民國九十四年一
    月七日刑法修正施行後，刑法分則編所定罰金之貨幣單位為
    新臺幣。九十四年一月七日刑法修正時，刑法分則編未修正
    之條文定有罰金者，自九十四年一月七日刑法修正施行後，
    就其所定數額提高為三十倍。但七十二年六月二十六日至九
    十四年一月七日新增或修正之條文，就其所定數額提高為三
    倍。」，從而，刑法分則編各罪所定罰金刑之最高數額，於
    上開規定修正後並無不同，惟修正後刑法第三十三條第五款
    所定罰金刑最低數額，較之修正前提高，自以修正前刑法第
    三十三條第五款規定有利於被告。綜上比較其全部罪刑之結
    果，以修正前刑法有利於被告，應一體適用修正前刑法之規
    定。末按現行刑法施行法第一條之一立法理由謂：「刑法二
    十四年施行後，為解決國民所得經濟水準已大幅提昇問題，
    有關罰金與罰鍰倍數之調整及銀元與新臺幣之折算標準，訂
    有『罰金罰鍰提高標準條例』及『現行法規所定貨幣單位折
    算新臺幣條例』，除罰金以一銀元折算三元新臺幣外，並將
    七十二年六月二十六日以前修正之刑法部分條文罰金數額提
    高為十倍；其後修正者則不再提高倍數，亦即刑法分則各罪
    罰金數額視前開情形分別提高為三十倍或三倍。考量新修正
    之刑法施行後，不再適用『現行法規所定貨幣單位折算新臺
    幣條例』，為使罰金數額趨於一致，避免衍生新舊法比較適
    用問題，以緩和實務適用法律之衝擊，於不變動罰金數額之
    前提下，爰為第二項規定。」，是從立法理由知，該條立法
    之目的即在避免比較新舊法之煩瑣，且該條係屬準據法之特
    別規定，無與罰金罰鍰提高標準條例有關規定，再行比較新
    舊法適用之問題（可參呂潮澤著新修正刑法適用問題之探討
    ，法官協會雜誌第八卷第一期第一○○頁），本件上開刑法
    第三百二十條係屬於「九十四年一月七日刑法修正時，刑法
    分則編未修正之條文定有罰金者」，於法律之適用自應就新
    法之法定刑變更為新臺幣，並提高其罰金刑金額為三十倍，
    附此敘明。
據上論斷，應依刑事訴訟法第二百七十三條之一第一項、第二百
九十九條第一項前段，刑法第二條第一項前段、修正前刑法第二
十八條、第三百二十條第一項、修正前刑法第四十七條、修正前
刑法第四十一條第一項前段，刑法施行法第一條之一，九十五年
七月一日修正施行前罰金罰鍰提高標準條例第二條，判決處如主
文。
本案經檢察官朱立豪到庭執行職務。
中    華    民    國    95    年    9     月    22    日
                 臺灣板橋地方法院刑事第十八庭
                           法  官  王綽光
以上正本證明與原本無異
如不服本判決應於送達後10日內向本院提出上訴狀
                           書記官  許清秋
中    華    民    國    95    年    9     月    25    日
附錄本案論罪科刑法條全文：
刑法第三百二十條：
意圖為自己或第三人不法之所有，而竊取他人之動產者，為竊盜
罪，處五年以下有期徒刑、拘役或五百元以下罰金。
意圖為自己或第三人不法利益，而竊佔他人之不動產者，依前項
之規定處斷。
前二項之未遂犯罰之。


司法院資訊處製作；財團法人民間司法改革基金會備份。
